【裁判字號】    91,交聲更,51
【裁判日期】    920324
【裁判案由】    違反道路交通管理處罰條例聲明異議
【裁判全文】
臺灣臺北地方法院交通件裁定                      九十一年度交聲更字第五一號
    異  議  人
    即受處分人  生育光能實業有限公司
    代  表  人  王祚彥
右列受處分人因違反道路交通管理處罰條例事件，對於臺北市交通事件裁決所中華民
國九十一年五月三十日所為之處分（原處分案號：北市裁三字第裁二二－ＣＧ000
0000號、北市裁三字第裁二二–ＺＣ0000000號、北市裁三字第裁二二–
Ｚ00000000號），聲明異議，經本院於九十一年十月二十八日以九十一年度
交聲字第九三五號裁定駁回受處分人之聲明異議後，受處分人不服提起抗告，經臺灣
高等法院於九十一年十一月二十九日以九十一年度交抗字第一○三六號裁定撤銷發回
本院更為裁定，本院裁定如左：
    主      文
異議駁回。
    理      由
一、按汽車駕駛人，行車速度，超過規定之最高時速，處新臺幣（下同）一千二百元
    以上二千四百元以下罰鍰，道路交通管理處罰條例第四十條第一項定有明文。又
    汽車行駛高速公路應依速限標誌指示；汽車在行駛途中，不得驟然或任意變換車
    道，如欲超越前車或變換車道時，應先顯示方向燈告知前後車輛，並保持安全距
    離及間隔，方得超越或變換車道，高速公路交通管制規則第五條第一項、第十一
    條分別已有明定。又汽車行駛於高速公路，而不遵管制之規定者，處汽車駕駛人
    新臺幣（下同）三千元以上六千元以下罰鍰，道路交通管理處罰條例第三十三條
    第一項亦定有明文。次按汽車違反道路交通管理事件，有以科學儀器取得違規證
    據資料，足資認定其違規事實者，當場不能或不宜攔截掣單舉發者，得逕行舉發
    ；前項逕行舉發，應記明車輛牌照號碼、車型等可資辨明之資料，查明汽車所有
    人姓名或名稱、住址，並以該汽車所有人為被通知人掣單舉發之，違反道路交通
    管理事件統一裁罰標準及處理細則第二十三條第一項第五款、第二項定有明文；
    又對於違反本條例之行為，應按其違反條款規定之處罰對象，填製舉發違反道路
    交通管理事件通知單（以下簡稱通知單），並於被通知人欄予以勾記，如為逕行
    舉發者，其通知聯應按已查明之資料填註車牌號碼、車輛種類、車主姓名或地址
    ，並於通知單上方空白處加註逕行舉發之文字後，由舉發機關送達被通知人，同
    細則第十一條第一項第三款亦定有明文。是執行交通勤務或稽查人員以科學儀器
    取得違規證據資料，足資認定行為人違規事實，當場不能或不宜攔截掣單舉發者
    ，應記明車輛車牌號碼等可資辨明之資料，以該汽車所有人為被通知人，逕行舉
    發，並將通知單由舉發機關送達被通知人，即完成舉發程序，公路主管及警察機
    關自得依法裁罰甚明。
二、本件受處分人即異議人生育光能實業有限公司所有之車牌號碼ＤＹ–六六○八號
    自用小客車，於（一）民國九十年十月十日晚上十一時四分許，在臺北縣八里鄉
    臺十五號公路聖心小學前，當時速限為時速六十公里之路段，以時速七十二公里
    速度超速行駛，為臺北縣警察局交通隊以拍照方式採證，並以受處分人所有之汽
    車有違反道路交通管理處罰條例第四十條第一項規定之事實掣單舉發；（二）九
    十年十一月七日下午一時三十二分許，在國道一號公路南向一五七公里處，當時
    速限為時速九十公里之路段，以時速一○三公里速度超速行駛，為內政部警政署
    國道公路警察局第三警察隊以拍照方式採證，並以受處分人所有之汽車有違反道
    路交通管理處罰條例第三十三條第一項規定之事實掣單舉發；（三）九十一年二
    月二十日中午十二時五十四分許，在國道二號公路西向十公里處，不依規定循外
    線車道出匝道驟然任意變換車道插入連貫行駛汽車之中間未保持行車安全間距，
    為內政部警政署國道公路警察局第一警察隊以錄影方式採證，並以受處分人所有
    之汽車有違反道路交通管理處罰條例第三十三條第一項規定之事實掣單舉發。嗣
    將舉發通知單郵寄受處分人，均因遷移新址不明退回，由臺北縣警察局交通隊於
    九十年十一月十四日、內政部警政署國道公路警察局第三警察隊於九十年十二月
    二十一日、內政部警政署國道公路警察局第一警察隊於九十一年三月十三日分別
    辦理公示送達程序。受處分人未於應到案日期前申訴，原處分機關乃於九十一年
    五月三十日，逕依道路交通管理處罰條例第四十條第一項、違反道路交通管理事
    件統一裁罰標準表之規定，以北市裁三字第裁二二–ＣＧ0000000號裁決
    書裁處受處分人罰鍰二千四百元，另依道路交通管理處罰條例第三十三條第一項
    、違反道路交通管理事件統一裁罰標準表之規定，分別以北市裁三字第裁二二–
    ＺＣ0000000號、以北市裁三字第裁二二–Ｚ00000000號裁決書
    裁處受處分人罰鍰各六千元、五千元。
三、受處分人於聲明異議意旨固不否認其所有之汽車於右揭時地有各該違規事實，惟
    辯稱：伊未曾收到舉發通知單，使其權益受損，導致罰鍰加倍，為此提出聲明異
    議等語。然查，本案所涉之三件舉發通知單均經掛號郵寄，卻因受處分人遷移新
    址不明退回，並由臺北縣警察局交通隊於九十年十一月十四日、內政部警政署國
    道公路警察局第三警察隊於九十年十二月二十一日、內政部警政署國道公路警察
    局第一警察隊於九十一年三月十三日分別辦理公示送達程序，此有臺北縣警察局
    九十年十一月二十七日九十北警交字第三五四四九號函、內政部警政署國道公路
    警察局第三警察隊九十年十二月二十一日（九十）公警國三交字第一八○八三號
    函、內政部警政署國道公路警察局第一警察隊九十一年三月十三日公警國一交字
    第○九一○○○三七○六號函影本在卷為憑。按處理違反道路交通管理事件，有
    關文書送達之程序，依行政程序法之規定，違反道路交通管理事件統一裁罰標準
    及處理細則第五條定有明文，且受處分人變更其送達之處所而不向行政機關陳明
    ，致有：（一）應為送達之處所不明者、於有治外法權人之住居所或事務所為送
    達而無效者、（三）於外國或境外為送達，不能依第八十六條之規定辦理或預知
    雖依該規定辦理而無效者之情形，行政機關得依職權命為公示送達，行政程序法
    第七十八條第一項、第三項亦有明定。本件依據各舉發單位郵寄舉發通知單上之
    郵寄地址均為「臺北市松山區○○○路三○五號九樓」，此有舉發通知單三紙影
    本附卷可考，再依卷附之臺北市政府九十二年一月三日府建商字第○九二○三七
    四六九號函附之生育光能實業有限公司變更登記表所載，受處分人之地址於九十
    年七月九日即設在「臺北市○○○段一八三號十樓之六」，又參諸受處分人於九
    十一年五月十六日之申訴狀即已陳明：伊係於監理機關辦理車籍地址變更時始發
    現有罰單未繳清等語，足認受處分人於本案之三件舉發單辦理送達前，其公司即
    已搬遷，卻不依規定向汽車監理機關陳明，致應為送達之處所不明者，各舉發單
    位依行政程序法第七十八條第三項之規定，依職權命為公示送達並無違誤，且已
    發生送達效力。受處分人上開所辯情詞，並不足採。本案所涉之三件舉發之違規
    事實，受處分人既均未就違規情節而有異議，復有採證照片為憑，事證明確，受
    處分人所有之汽車確有上開各裁決書所指之違規事實均堪認定，而受處分人就舉
    發通知單送達情事而為異議，殊無可採，亦已詳論於前，從而原處分機關依道路
    交通管理處罰條例第四十條第一項、違反道路交通管理事件統一裁罰標準表之規
    定，以北市裁三字第裁二二–ＣＧ0000000號裁決書裁處受處分人罰鍰二
    千四百元，另依道路交通管理處罰條例第三十三條第一項、違反道路交通管理事
    件統一裁罰標準表之規定，分別以北市裁三字第裁二二–ＺＣ0000000號
    、以北市裁三字第裁二二–Ｚ00000000號裁決書裁處受處分人罰鍰各六
    千元、五千元，均核無不當。本件聲明異議為無理由，應予駁回。
據上論斷，應依道路交通案件處理辦法第十九條，裁定如主文。
中      華      民      國    九十二    年      三      月    二十四    日
                                    臺灣臺北地方法院交通法庭
                                        法  官  張  江  澤
右正本證明與原本無異
如不服本裁定應於送達後五日內向本院提出抗告狀
                                        書記官  陳  泰  寧
中      華      民      國    九十二    年      三      月    二十六    日


司法院資訊處製作；財團法人民間司法改革基金會備份。
